【裁判字號】    98,訴,1830
【裁判日期】    990119
【裁判案由】    偽造有價證券
【裁判全文】
臺灣臺南地方法院刑事判決              98年度訴字第1830號
公  訴  人  臺灣臺南地方法院檢察署檢察官
被      告  乙○○
指定辯護人  郭常錚  律  師
上列被告因偽造有價證券案件，經檢察官提起公訴（98年度偵緝
字第301號），本院判決如下：
    主  文
乙○○意圖供行使之用，而偽造有價證券，處有期徒刑貳年。緩
刑伍年。偽造如附表所示之本票壹張沒收。
    事  實
一、乙○○於民國（下同）94年12月1日自任合會之會首，邀集
    丙○○、蔡永陽等人參加合會，會期自94年12月1日至96年3
    月1日止，每會會款為新臺幣（下同）30,000元，採內標制
    ，標金固定為4,000元，約定得標者需提出商業本票或支票
    資為將來確實支付標金之保證。詎乙○○竟意圖供行使之用
    ，未經會員丙○○之同意，於95年3月1日，先委託不知情之
    不詳姓名之人偽刻「丙○○」之印章（未扣案）後，在其臺
    南縣新化鎮○○路355號之住處，偽造發票人丙○○、發票
    日期95年3月1日、票面金額30,000元、票號203908號之本票
    1紙，復交付予不知情之蔡永陽而行使之，並向蔡永陽佯稱
    丙○○得標收取活會會款26,000元，惟僅交付3萬元予丙○
    ○即止會，足以生損害於丙○○及蔡永陽。嗣蔡永陽持該偽
    造之本票向丙○○催討債務，丙○○於97年7月14日，以
    20,000元之代價，向蔡永陽取回該偽造之本票，始悉上情。
二、案經丙○○訴由臺南縣警察局新化分局報告臺灣臺南地方法
    院檢察署檢察官偵查起訴。
    理  由
一、前揭犯罪事實，業據被告於偵查中及本院審理時均坦承不諱
    ，核與證人即告訴人丙○○於警詢、偵查中經具結之證述及
    證人蔡永陽於警詢、偵查中經具結之證述情節互符一致，並
    有本票、收據及會單等各1紙附卷可憑，足認被告上開自白
    與事實相符。是本件事證明確，被告犯行洵堪認定，應依法
    論科。
二、按行使偽造有價證券以使人交付財物，倘所交付者即係該證
    券本身之對價，因其自身即含有詐欺性質，自不另論以詐欺
    罪（最高法院25年上字第1814號、31年上字第409號判例參
    照）；惟如以有價證券作擔保或作為新債清償而借款，則其
    借款之行為，乃行使有價證券以外之另一行為，其間有方法
    結果關係，應論以詐欺罪之牽連犯（最高法院民刑庭決議62
    年2月20日決議參照）。被告委託不知情之他人偽刻丙○○
    之印章，而完成發票行為後，持以行使詐向蔡永陽收取會款
    26,000元，而使其交付現金之所為，係犯刑法第201條之偽
    造有價證券罪，及第339條第1項之詐欺取財罪。被告利用不
    知情之人偽刻「丙○○」印章一顆，為間接正犯。被告偽造
    印章係偽造有價證券之階段行為，而行使偽造有價證券之低
    度行為，應為偽造有價證券之高度行為所吸收，均不另論罪
    。又被告偽造有價證券與詐欺取財二罪間，有方法、目的之
    牽連關係，然因被告行為後新修正施行之刑法已刪除第55
    條關於牽連犯之規定，被告所犯上開二罪，將改依數罪併罰
    之規定分論併罰，而依施行修正前即行為時之規定，則應從
    一重之罪處斷，比較新舊法規定，新法並非較有利於被告，
    依刑法第2條第1項規定，應適用行為時之法律，即適用修正
    前刑法第55條牽連犯之規定，從一重之意圖供行使之用而偽
    造有價證券罪。
三、被告冒用他人名義簽發上揭本票之目的僅為取信於會員以順
    利獲取會款，於事發後，已積極與告訴人接洽，並獲得告訴
    人諒解，此有和解書一份可稽（見本院卷第29頁），其本身
    既無逃避債務之意，偽造有價證券之犯罪情節及惡性非屬重
    大，本院因認被告純係一時誤念致罹刑典，其犯罪情狀尚可
    憫恕，若處以法定最低本刑有期徒刑3年，仍嫌過重，爰依
    刑法第59條規定減輕其刑。爰審酌被告前述諸情，並念及其
    無犯罪前科，有臺灣高等法院被告前案紀錄表一件在卷足憑
    ，素行尚佳，犯罪後又坦承犯行，亦已與被害人達成和解並
    償還款項予被害人，頗知悔悟等一切情狀，量處如主文所示
    之刑，以示懲敬。又中華民國96年罪犯減刑條例於96年7 月
    4日公布，於96年7月16日施行，該條例第3條第1項第15款規
    定犯刑法第201條之罪，經宣告逾有期徒刑1年6月之刑者，
    不得減刑，且本件宣告刑逾有期徒刑1年6月，依中華民國96
    年罪犯減刑條例第3條第1項第15款之規定，並不得減刑，附
    此敘明。此外，被告未曾受有期徒刑以上刑之宣告，因一時
    失慮，偶罹刑典，經此偵審程序及刑之宣告等教訓後，當知
    警惕，應無再犯之虞，本院認所宣告之刑，以暫不執行為適
    當，爰依刑法第74條第1款規定併予宣告緩刑5年，以啟自新
    。至於刑法第74條第1項第1款關於緩刑之規定，因本案被告
    行為時係在95年7月1日刑法修正前，依據最高法院95年度第
    8 次刑事庭會議決議，應適用95年7月1日修正生效之緩刑規
    定，併此敘明。
四、按偽造之有價證券，不問屬於犯人與否，應予沒收，此有刑
    法第205條可資參照。依本院上開調查，上揭丙○○為發票
    人、面額3萬元、發票日為95年3月3日、票號203908號之本
    票一紙，係被告所偽造，應依上開規定宣告沒收。
五、據上論斷，應依刑事訴訟法第299條第1項前段，刑法第2條
    第1項前段、修正前刑法第55條、第201條第1項、第339條第
    1項、第59條、第74條第1款、第205條，判決如主文。
本案經檢察官甲○○到庭執行職務。
中    華    民    國    99    年    1     月    19    日
                  刑事第七庭    審判長法  官  鄧希賢
                                      法  官  朱中和
                                      法  官  田幸艷
以上正本證明與原本無異。
如不服本判決應於收受本判後10日內向本院提出上訴書狀，並應
敘述具體理由。其未敘述上訴理由者，應於上訴期間屆滿後20日
內向本院補提理由書狀（均須按他造當事人之人數附繕本）「切
勿逕送上級法院」。
                                      書記官  林怡芳
中    華    民    國    99    年    1     月    19    日
附錄本案論罪科刑法條：
中華民國刑法第201條
（有價證券之偽造變造與行使罪）
意圖供行使之用，而偽造、變造公債票、公司股票或其他有價證
券者，處3 年以上 10 年以下有期徒刑，得併科 3 千元以下罰
金。
行使偽造、變造之公債票、公司股票或其他有價證券，或意圖供
行使之用，而收集或交付於人者，處 1 年以上 7 年以下有期徒
刑，得併科 3 千元以下罰金。
中華民國刑法第205條
（沒收物）
偽造、變造之有價證券、郵票、印花稅票、信用卡、金融卡、儲
值卡或其他相類作為提款、簽帳、轉帳或支付工具之電磁紀錄物
及前條之器械原料及電磁紀錄，不問屬於犯人與否，沒收之。
附表：
┌──┬───────┬──────┬───────┬──────┐
│編號│發票日        │票載金額    │發票人        │到期日      │
│    │              │（新臺幣）  │              │            │
├──┼───────┼──────┼───────┼──────┤
│１  │95年3月1日    │30,000元    │丙○○        │95年3 月1日 │
└──┴───────┴──────┴───────┴──────┘


司法院資訊處製作；財團法人民間司法改革基金會備份。
